【裁判字號】    97,訴,3331
【裁判日期】    971211
【裁判案由】    毒品危害防制條例
【裁判全文】
臺灣板橋地方法院刑事判決             97年度訴字第3331號
公  訴  人  臺灣板橋地方法院檢察署檢察官
被      告  甲○○
上列被告因違反毒品危害防制條例案件，經檢察官提起公訴（97
年度毒偵字第4726號），被告於本院準備程序進行中，就被訴犯
罪事實為有罪之陳述，本院告知簡式審判程序之旨，並聽取其與
公訴人之意見後，經合議庭裁定由受命法官獨任進行簡式審判程
序審理後，判決如下：
    主  文
甲○○施用第一級毒品，累犯，處有期徒刑捌月，扣案之注射針
筒壹支，沒收；又施用第二級毒品，累犯，處有期徒刑伍月。應
執行有期徒刑拾月，扣案之注射針筒壹支，沒收。
    事  實
一、甲○○曾有施用毒品等前科，茲分述如下：
(一)、於民國88年間因施用毒品案件，經桃園地方法院（下稱桃園
    地院）以88年度毒聲字第4861號刑事裁定送勒戒處所觀察、
    勒戒後，認有繼續施用毒品之傾向，再經桃園地院以89年度
    毒聲字第501 號刑事裁定令入戒治處所施以強制戒治，並經
    桃園地院以89年度毒聲字第4708號刑事裁定停止戒治而於89
    年7 月25日停止戒治出所，所餘戒治期間付保護管束，嗣於
    90年1 月20日保護管束期滿執行完畢，且由臺灣桃園地方法
    院檢察署（下稱桃園地檢署）檢察官以90年度戒偵字第885
    號為不起訴處分確定。
(二)、復於92年間因施用毒品案件，除經臺灣臺北地方法院（下稱
    臺北地院）以92年度毒聲字第211 號刑事裁定令入戒治處所
    施以強制戒治，嗣於93年1 月9 日因法律修正而出所外，並
    由臺灣臺北地方法院檢察署（下稱臺北地檢署）檢察官提起
    公訴，經臺北地院以92年度訴字第786 號刑事判決處有期徒
    刑8 月、5 月，並定應執行有期徒刑11月確定，另於93年間
    因違反動產擔保交易法案件，經臺灣新竹地方法院（下稱新
    竹地院）以93年度竹簡字第29號刑事判決處拘役59日，並得
    易科罰金確定；嗣上開三罪刑經入監接續執行，而於94年1
    月2 日因縮短刑期期滿執行完畢出監。
(三)、再於96年間因施用毒品案件，經本院以95年度訴緝字第284
    號刑事判決處有期徒刑1 年2 月確定，並經本院以96年度聲
    減字第1328號刑事裁定減為有期徒刑7 月確定，嗣於97年1
    月5 日因縮短刑期期滿執行完畢出監（於本案構成累犯）。
二、詎其猶不知悔改，竟於前開強制戒治執行完畢釋放後5 年內
    已再犯施用毒品犯行被追訴處罰，仍分別基於施用第一級毒
    品海洛因及施用第二級毒品甲基安非他命之各別犯意，於97
    年5 月20日晚上11時許，在臺北縣中和市○○街51號之理髮
    廳廁所內，以注射針筒注射靜脈之方式，施用海洛因1 次，
    及於同年月18日下午某時許，在桃園縣龍潭中山路汽車旅館
    內（起訴書誤載為「於同日23時55分為警採尿前回溯96小時
    內之某時許，在不詳地點」），以玻璃球吸食器燒煙之方式
    ，施用甲基安非他命1 次；嗣於同年月20日晚上11時許，在
    臺北縣中和市○○街51號之理髮廳廁所內為警當場查獲，並
    扣得其所有且供施用毒品用之注射針筒1 支，並且經警採集
    其尿液送驗，結果呈海洛因代謝物之嗎啡及安非他命、甲基
    安非他命之陽性反應，始查悉上情。
三、案經臺北縣政府警察局中和分局報告臺灣板橋地方法院檢察
    署檢察官偵查起訴。
    理  由
壹、程序方面：本件被告甲○○所犯係死刑、無期徒刑、最輕本
    刑3 年以上有期徒刑以外之罪，其於準備程序就前揭被訴事
    實為有罪之陳述，經法官告知簡式審判程序之旨，並聽取其
    與公訴人之意見後，本院認無不得或不宜改依簡式審判程序
    進行之處，爰依刑事訴訟法第273 條之1 第1 項、第284 條
    之1 之規定，由本院合議庭裁定本件由受命法官獨任進行簡
    式審判程序，合先敘明。
貳、實體方面：
一、上開事實，業據被告於警詢、偵訊及本院訊問時自白不諱，
    且被告於前開時間採集之尿液經送驗，結果呈海洛因代謝物
    之嗎啡及安非他命、甲基安非他命之陽性反應乙節，此有台
    灣檢驗科技股份有限公司出具2008/06/17報告編號CH/2008/
    60112 之濫用藥物檢驗報告及臺北縣政府警察局中和分局毒
    品案犯罪嫌犯人姓名及代碼對照表各乙份（詳見偵查卷第16
    及31頁）在卷可稽。又按海洛因經注射或吸入人體後，約80
    % 於24小時內自尿中排出，一般而言，尿液中能否驗出嗎啡
    陽性反應與其投與量、投與途徑、採尿時間、個人體質及檢
    測方法之靈敏度有關，國外曾有文獻報導注射6 毫克之海洛
    因鹽酸鹽，其代謝物嗎啡之平均可檢出時限約為26小時；另
    甲基安非他命經口服投與後約70% 於24小時內自尿液中排出
    ，約90% 於96小時內自尿中排出，由於甲基安非他命成分之
    檢出與其投與方式、投與量、個人體質、採尿時間與檢測儀
    器之精密度等諸多因素有關，因此僅憑尿液中呈安非他命陽
    性反應，並無法確實推算吸食時間距採集時間之長短，惟依
    上述資料推斷，最長可能不會超過4 日等情，業經行政院衛
    生署藥物食品檢驗局於81年9 月8 日藥檢壹字第8114885 號
    、81年2 月8 日藥檢壹字第001156號函示明確，則被告上開
    時間所採集之尿液送驗結果既有海洛因代謝物之嗎啡及安非
    他命、甲基安非他命之陽性反應，顯見被告在經警採尿時往
    前回溯26、96小時內之某時，確有施用第一級毒品海洛因及
    第二級毒品甲基安非他命之犯行至明。故被告之自白核與事
    實相符，應堪予採信。是本案事證已臻明確，被告犯行洵堪
    認定，應予依法論科。
二、論罪科刑部分：
(一)、按施用毒品經觀察、勒戒或強制戒治執行完畢釋放後，5 年
    後再施用毒品，應適用毒品危害防制條例第20條第1 、2 項
    之規定，同條例第20條第3 項定有明文。又按於92年7 月9
    日新修正之毒品危害防制條例刪除二犯及三犯之規定，一改
    修法前繁雜之處遇程序，僅將施用毒品者簡化區分為初犯、
    再犯，並認施用毒品者係屬病患性犯人，以觀察、勒戒戒除
    其身癮，並以強制戒治去除其心癮。經觀察、勒戒或強制戒
    治執行完畢釋放後，若係5 年後再犯該條例第10條施用毒品
    罪者，與同條例第20條第1 項、第2 項關於「初犯」之處理
    方式相同，檢察官應先聲請法院裁定令被告入勒戒處所觀察
    、勒戒，並視有無繼續施用毒品傾向，決定應予釋放、為不
    起訴之處分，或應聲請法院裁定令入勒戒處所強制戒治；若
    係5 年內「再犯」同條例第10條施用毒品罪者，依同條例第
    23條第2 項規定，檢察官則應依法追訴。觀諸該條例第20條
    第3 項之修正理由：「觀察、勒戒或強制戒治5 年後再犯者
    ，顯見前所實施之觀察、勒戒或強制戒治已足以遮斷其施用
    毒品之癮，為期自新及協助其戒除毒癮，對此5 年後再犯者
    ，爰明定仍適用初犯之規定，先經觀察、勒戒、強制戒治之
    程序。」及同條例第23條第2 項之修正理由：「為配合簡化
    施用毒品犯之刑事處遇程序，並鑑於經觀察、勒戒或強制戒
    治執行完畢釋放後5 年內再犯者，其再犯率甚高，原據以實
    施之觀察、勒戒及強制戒治既已無法收其實效，自應施以刑
    事處遇。」顯然如施用毒品者係前經觀察、勒戒或強制戒治
    等治療程序執行完畢5 年後，始再施用毒品之「初犯」，因
    前所執行之觀察、勒戒或強制戒治已足收戒除毒癮之效，自
    應重新執行觀察、勒戒或強制戒治等治療程序，並於治療程
    序執行完畢後，由檢察官為不起訴處分，毋庸對之追訴處罰
    ；反之，在「再犯」之情形，因其先前所為治療程序顯未能
    收戒斷毒癮之效，且考量施用毒品者之再犯率偏高，乃簡化
    其刑事處遇程序，而逕予追訴處罰，不再施以治療程序。參
    酌上開立法理由，修正毒品危害防制條例就施用毒品者，祇
    於「初犯及5 年後再犯」二種情形，有其追訴條件之限制，
    即須於初犯經觀察、勒戒或強制戒治釋放後，5 年內均無施
    用毒品之行為，始能認其前所實施之觀察、勒戒或強制戒治
    已足遮斷毒癮，而得於5 年後再犯時，再予適用初犯之規定
    ，重行觀察、勒戒等程序。倘5 年內已經再犯，被依法追訴
    處罰，縱其第三次（或第三次以上）施用毒品之時間在初犯
    釋放5 年以後，即與「5 年後再犯」之情形有別，且因已於
    「5 年內再犯」，顯見其再犯率甚高，原實施觀察、勒戒或
    強制戒治，已無法收其實效，而無5 年戒斷期之存在，自無
    再經觀察、勒戒或強制戒治之必要，應由檢察官逕行起訴，
    始符新法修正之本旨，最高法院95年度臺上字第1071號、95
    年度臺非字第59號判決意旨可資參照。經查，被告有上開事
    實欄一所示施用毒品之前科，此有臺灣高等法院被告前案紀
    錄表及上開不起訴處分書、判決書各乙份在卷可稽，是被告
    於強制戒治執行完畢釋放後5 年以內已再犯被依法追訴處罰
    如上所述，則揆諸前揭判決意旨，本件檢察官起訴被告施用
    第一、二級毒品，符合上開規定，合先敘明。
(二)、論罪部分：
１、按海洛因及甲基安非他命依毒品危害防制條例第2 條第2 項
    第1 、2 款之規定，分別係屬第一、二級毒品，故核被告所
    為，係犯毒品危害防制條例第10條第1 項之施用第一級毒品
    罪及同條例第10條第2 項之施用第二級毒品罪。
２、又被告持有海洛因、甲基安非他命分別係供己施用，則其持
    有之低度行為，為施用毒品之高度行為所吸收，均不另論罪
    。
３、復被告所犯前揭二罪之間，犯意各別，行為互殊，應予分論
    併罰。
４、再查，被告於96年間因施用毒品案件，經本院以95年度訴緝
    字第284 號刑事判決處有期徒刑1 年2 月確定，並經本院以
    96年度聲減字第1328號刑事裁定減為有期徒刑7 月確定，嗣
    於97年1 月5 日因縮短刑期期滿執行完畢出監在案，此有上
    開紀錄表可證，是其於受有期徒刑執行完畢後5 年內故意再
    犯有期徒刑以上之前揭二罪，均為累犯，各應依刑法第47條
    第1 項之規定，加重其刑。
(三)、科刑部分：爰審酌被告前有多次施用毒品之犯行，仍不知悔
    悟，故態復萌，再次施用毒品，無視於毒品對於自身健康之
    戕害及國家對於杜絕毒品犯罪之禁令，惟審酌被告犯後坦承
    犯行，態度尚佳，及施用毒品者均具有相當程度之生理成癮
    性及心理依賴性，戒除不易，且犯罪心態與一般刑事犯罪之
    本質不同，非難性較低等一切情狀，分別量處如主文所示之
    刑，並定應執行之刑，以資懲儆。
(四)、沒收部分：至扣案之注射針筒1 支，係被告所有並供其施用
    毒品之用乙節，業據被告供述明確（詳見本院卷第123 頁）
    ，爰依刑法第38條第1 項第2 款之規定，均併予宣告沒收。
據上論斷，應依刑事訴訟法第273 條之1 第1 項、第299 條第1
項前段，毒品危害防制條例第10條第1 項、第2 項，刑法第11條
前段、第47條第1 項、第51條第5 款、第38條第1 項第2 款，判
決如主文。
本案經檢察官江祐丞到庭執行職務。
中    華    民    國    97    年    12    月    11    日
                  刑事第十八庭法  官  饒金鳳
以上正本證明與原本無異。
如不服本判決，應於判決送達後10日內，向本院提出上訴書狀，
且上訴書狀應敘述具體理由，而上訴書狀未敘述上訴理由者，應
於上訴期間（即自收受判決書之翌日起算10日）屆滿後20日內補
提理由書。
                              書記官  王春森
中    華    民    國    97    年    12    月    11    日
附錄本案論罪科刑之法律條文：
毒品危害防制條例第10條：
施用第一級毒品者，處6 月以上5 年以下有期徒刑。
施用第二級毒品者，處3 年以下有期徒刑。


司法院資訊處製作；財團法人民間司法改革基金會備份。
